臺灣臺北地方法院民事判決　　　　　　 95年度家訴字第145號
原　　　告　甲○○
被　　　告　乙○○
訴訟代理人　陳佑仲律師
上列當事人間請求確認訴訟未經合法代理事件，本院於民國95年
12月21日言詞辯論終結，判決如下：
    主  文
原告之訴駁回。
訴訟費用由原告負擔。
    事實及理由
一、原告主張：原告為王素珍之子，為王素珍之繼承人，王素珍
    於90年12月12日亡故，生前並未委任被告為訴訟代理人進行
    本院86年度重家訴字第23號、台灣高等法院87年度重家上字
    第5 號民事事件，被告自始自終未與王素珍接觸，包括信件
    、電話或面談，一切由被告依法律專業進行訴訟，為此訴請
    確認本院86年度重家訴字第23號、台灣高等法院87年度重家
    上字第5 號民事事件未經合法代理。
二、被告則以：被告接受委任為代理人之臺灣台北地方法院86年
    重家訴字第23號、臺灣高等法院87年度重家上字第5 號請求
    更名登記事件，係經原告持其母即王素珍之印章及戶籍登記
    、土地登記謄本暨原告本人出生證明書及其他相關資料前來
    ，並表示王素珍當時已76歲高齡，年老體衰，無法到場，因
    此全權託其辦理手續云云，審理期間並提供證人王德民、陳
    丕列等姓名地址，供被告聲請傳訊，復提出王素珍所屬里長
    證明書、土城市公所簡便行文表等文件，交由被告聲請訴訟
    救助，王素珍復以本人名義三次具名擬寫意見交由被告參考
    ，如此漫長、繁雜的訴訟過程殊難謂王素珍不知情，原告經
    王女士授權辦理之委任手續，應認為合法有效，至少亦屬表
    見代理等語。而聲明：原告之訴駁回。
三、按代理人於代理權限內，以本人名義所為之意思表示，直接
    對本人發生效力；由自己之行為表示以代理權授與他人，或
    知他人表示為其代理人而不為反對之表示，對於第三人應負
    授權人之責任，但第三人明知其無代理權或可得而知者，不
    在此限，民法第103 條第1 項、第169 條定有明文。又此表
    見代理，係為保護第三人而設，本人如有使第三人信以為其
    有以代理權授與他人之行為，而與該他人交易，即應使本人
    負授權人責任（最高法院70年台上字第3515號民事判例可資
    參照）。
四、查本院86年重家訴字第23號、臺灣高等法院87年度重家上字
    第5 號請求更名登記事件，係由被告為原告母親王素珍訴訟
    代理人身分提起訴訟及上訴之事實，為兩造所不爭執，並經
    本院調取上開卷宗核閱屬實，自堪信為真實。至原告主張王
    素珍於上開訴訟未經合法代理，則為被告所否認，並以前開
    情詞置辯。經查：原告自承本院86年度重家訴字第23號請求
    更名登記事件起訴前，是原告去找被告諮詢，起訴狀的印章
    是原告交給被告，但後來有和被告一起到法院出庭，知道有
    在打官司，判決後被告來找原告問是否要上訴，原告亦表示
    尊重律師的意見，被告所提三份王素珍具名之補充說明狀是
    原告寫的，交給被告的，高院卷第59頁的補充說明狀也是原
    告寫的，章是原告蓋的，訴訟中所提出生證明書、再審判決
    書、土地謄本、戶政登記簿謄本、入境保證書、戶口名簿、
    設籍通知書，是被告要原告去申請，診斷證明書及水單，是
    原告為王素珍申請，王素珍於訴訟中身體還可以等語。則原
    告既能提出王素珍名義之補充說明狀四份，王素珍之印章、
    再審判決書、戶籍謄本、入境保證書、戶口名簿、設籍通知
    書、出生證明書、診斷證明書及水單予被告供訴訟用，且原
    告為王素珍之子，與王素珍共同生活，王素珍當時身體及意
    識均正常，原告主張王素珍對訴訟全不知情，顯與常情不符
    ，並不可取。被告辯稱王素珍知原告表示為其代理人，委任
    被告為訴訟代理人提起上開訴訟及上訴，至少應依表見代理
    之規定，負授權人之責任，應為可取。
五、再者，本件原告提出王素珍名義之補充說明狀四份，王素珍
    之印章、再審判決書、戶籍謄本、入境保證書、戶口名簿、
    設籍通知書、出生證明書、診斷證明書及水單予被告，並以
    王素珍代理人身分，委任被告為訴訟代理人提起訴訟及上訴
    ，之後亦因繼承關係取得王素珍之一切權利義務，原告嗣後
    反悔主張未取得王素珍授權，已違反淨手原則，其主張上開
    訴訟未經合法代理，亦不可取。
六、綜上所陳，原告訴請確認本院86年度重家訴字第23號、台灣
    高等法院87年度重家上字第5 號民事事件未經合法代理，為
    無理由，應予駁回。
七、結論：本件原告之訴為無理由，並依民事訴訟法第78條，判
    決如主文。
中　　華　　民　　國　　96　　年　　1 　　月　　10　　日
                  家事庭法  官  李慈惠
以上正本係照原本作成。
如對本判決上訴，須於判決送達後20日之不變期間內，向本院提
出上訴狀。
中　　華　　民　　國　　96　　年　　1 　　月　　10　　日
                  　　　書記官　巫玉媛
